【裁判字號】    96,上易,190
【裁判日期】    970201
【裁判案由】    竊佔
【裁判全文】
臺灣高等法院花蓮分院刑事判決         96年度上易字第190號
上  訴  人
即  被  告  甲○○
選任辯護人  蕭芳芳律師
上列上訴人因竊佔案件，不服臺灣臺東地方法院96年度易字第13
6號中華民國96年9月26日第一審判決（起訴案號：臺灣臺東地方
法院檢察署96年度偵字第874號）提起上訴，本院判決如下：
    主  文
原判決撤銷。
甲○○無罪。
    理  由
一、公訴意旨略以：被告甲○○係百加火鍋精緻餐館負責人，明
    知餐館毗鄰之臺東縣臺東市○○段811之3、812之2、823之2
    地號等3筆土地係屬中華民國所有、臺東縣臺東市○○段820
    地號土地係屬臺東縣所有，竟基於意圖為自己不法利益之犯
    意，於民國95年7月中旬某日，在臺東縣臺東市○○段823之
    2地號土地上搭蓋鐵皮屋，竊佔該土地約23.59平方公尺，作
    為停放車輛及堆置雜物之用；在臺東縣臺東市○○段811之3
    、812之2、820、823之2地號土地上舖設級配砂石，竊佔該
    土地共511平方公尺，作為至該處用餐客人之車輛停放使用
    ，經檢察官履勘現場後，始將鐵皮屋越界部分拆除。因認被
    告犯刑法第320條第2項普通竊佔罪云云。
二、按犯罪事實應依證據認定之，無證據不得認定犯罪事實；又
    不能證明被告犯罪者，應諭知無罪之判決，刑事訴訟法第15
    4條第2項、第301條第1項分別定有明文。再所謂認定犯罪事
    實之證據，係指足以認定被告確有犯罪行為之積極證據而言
    ，苟未能發現相當證據，或證據不足為不利於被告事實之認
    定時，即應為有利於被告之認定，更不必有何有利之證據，
    亦不能以推測或擬制之方法，以為裁判基礎，最高法院29年
    上字第3105號、40年台上字第86號、56年台上字第807號判
    例意旨可資參照。
三、查臺東縣臺東市○○段811之3、812之2、823之2地號等3筆
    土地確屬中華民國所有、臺東縣臺東市○○段820地號土地
    係屬臺東縣所有，有臺東縣臺東地政事務所96年2月2日東地
    所登記字第0960001077號函附土登記公務用謄本 (見他字偵
    卷第38頁至第44頁)可稽；被告亦係百加火鍋精緻餐館負責
    人，有營利事業登記基本資料查詢單在卷足憑 (見他字偵卷
    第4頁)，堪認為真實。
四、公訴人認被告涉犯刑法第320條第2項之竊佔罪嫌，並提出台
    東縣台東地政事務所95年10月11日土地複丈成果圖、照片、
    土地登記謄本等證。然訊據被告甲○○堅決否認有何竊佔犯
    行，辯稱：95年10月11日之複丈成果圖是參考土地計畫樁位
    造成誤判導致測量結果有誤，對照96年8月24日複丈成果圖
    ，可知被告之鐵皮屋邊緣係座落在自有822地號土地上，根
    本無越界竊佔情事；又百加火鍋精緻餐館設有停車場，舖設
    級配砂石是建築餐館時，為防止塵土飛揚造成空氣污染所為
    ，且因為該處有坑洞遇下雨會積水並長有雜草，為美化環境
    才未予清除等語。
五、經查:
(一)被訴在台東縣台東市○○段823之2地號土地上搭蓋鐵皮屋，
    竊佔該土地23.59平方公尺部分：
    公訴人認為被告涉有此部分竊佔犯行主要係以台東縣台東地
    政事務所95年10月11日土地複丈成果圖（複丈日期95年9月2
    5日、偵卷第13、14頁）為憑，然該成果圖因參考土地計畫
    樁位造成誤判致測量有誤，有台東縣台東地政事務所96年7
    月10日東地所測量字第0960005113號函可稽（原審卷38頁）
    。是依該複丈成果圖所測量出被告越界23.59平方公尺即難
    謂與事實相符，自不得採為被告不利之證據。而原複丈成果
    圖認為被告竊佔23.59平方公尺之鐵皮屋即標示B之區塊，因
    土地計畫樁位造成誤判而測量錯誤乙情，經原審囑託該地政
    事務所查核95年10月11日之複丈成果圖標示之B、D、F是否
    有竊佔公有地？面積多少（原審卷第46頁）？據該地政事務
    所提出之96年8月24日複丈成果圖已說明「圖上（B）連線為
    鐵皮屋之外圍，其座落土地地號為822地號。」（原審卷第5
    3頁），而地號822土地為被告兄弟分別共有，此有土地登記
    公務用謄本可稽（偵卷第42、43頁），是鐵皮屋並無竊佔到
    823-2地號國有地之情。再比對95年8月23日、95年9月26日
    、96年1月18日現場拍攝之照片，鐵皮屋除拆除一角柱子之
    差異外，於鐵皮屋之外緣及面積均無改變，是公訴人指稱因
    被告事後拆除鐵皮屋一角之柱子而造成無竊佔之情事，與事
    實亦有未合。此外，有被告提出複丈日期96年1月16日之複
    丈成果圖及界樁照片等證，足徵公訴人認被告搭蓋之鐵皮屋
    建物有一部竊佔國有地之情，並不可採。
(二)被訴在台東臺東市○○段811之3、812之2、820、823之2地
    號土地上舖設級配砂石，竊佔該土地共511平方公尺部分：
    按刑法上之竊佔罪，除行為人須具有意圖為自己或第三人不
    法利益之主觀犯意外，並須有以已方支配他人不動產之客觀
    舉動，苟欠缺其一，即無構成竊佔罪之餘地。公訴人認被告
    此部分竊佔犯行，雖提有複丈成果圖為證，被告亦坦承在國
    有及縣有土地上鋪設粗粒級配，然辯稱：係在建築餐館時鋪
    設粗粒級配，以防止施工期間車輛行駛引起塵土飛揚，造成
    空氣污染，且因該地低漥處會積水並長有雜草，為美化環境
    才未予清除等語，並提出營建工程空氣污染防制設施管理辦
    法及照片相佐。參依現場照片所示，百加火鍋精緻餐館確實
    設有停車場（原審卷第33頁），相鄰之國有及縣有地亦有低
    漥積水之情狀（原審卷第35頁），是被告所辯非全無可信。
    而該粗粒級配僅係覆蓋於土地表層，並未有於地上施設圍籬
    、劃線標示、堆置物品之行為，尚未達「以己力支配他人之
    不動產」之程度，此亦有現場照片及檢察署現場履勘筆錄（
    偵第7、8頁）為證，是被告於國有及縣有土地上鋪設粗粒級
    配，並無證據足資認定專供用餐客人停用，縱被告此舉除美
    化環境外隱含供用餐客人停放車輛之用，亦因未排除他人使
    用，而將該處納為己力支配之範圍。依上開說明，並不構成
    竊佔罪。
五、綜上所述，被告搭蓋之鐵皮違章並無竊佔國有地之情形，而
    於建物旁舖設級配砂石，亦無納入己力支配之行為，均不構
    成犯罪。原審不察，對被告論罪科刑，即為不當，應由本院
    撤銷改判，另為無罪之諭知。
據上論結，應依刑事訴訟法第369條第1項前段、第364條、第301
條第1項前段、判決如主文。
本案經檢察官乙○○到庭執行職務。
中    華    民    國    97    年    2     月    1     日
                  刑事庭審判長法  官  謝志揚
                              法  官  賴淳良
                              法  官  劉雪惠
以上證本證明與原本無異。
本件不得上訴。
                              書記官  李德霞
中    華    民    國    97    年    2     月    1     日


司法院資訊處製作；財團法人民間司法改革基金會備份。
